【裁判字號】    90,訴,871
【裁判日期】    900724
【裁判案由】    侵權行為損害賠償
【裁判全文】
臺灣板橋地方法院民事判決  九十年訴字第八七一號
    原      告  甲○○
    被      告  乙○○
右當事人間侵權行為損害賠償事件，原告提起附帶民事訴訟（九十年附民字第五六號
)，經刑事庭移送前來，本院判決如左：
    主      文
被告應給付原告新台幣拾萬元。
原告其餘之訴駁回。
訴訟費用由被告負擔六分之一，餘由原告負擔。
    事      實
甲、原告方面：
壹、聲明：
一、被告應給付原告新台幣（下同）陸拾萬元
貳、陳述：
一、被告與原告係夫妻關係，為家力暴力防治法第三條第一款所定之家庭成員，雙方
    感情素來不睦，時有爭吵，且現在分居中，於民國八十九年十一月十日晚間九時
    三十分許，原告前往台北縣新莊市○○○路九九號百稼電子股份有限公司警衛室
    找被告時，兩人因金錢問題發生口角，原告即抓住被告衣領順手打其一巴掌，被
    告不甘示弱，竟基於普通傷害之故意，徒手往原告左臉摑打，原告因而站立不穩
    跌倒後頭部撞擊牆壁，使原告受有頭部外傷、左外耳裂傷一公分、臉部瘀傷六Ｘ
    九公分之普通傷害。
二、原告所受之傷害，係因被告之傷害行為所引起，原告臉部會不主的抽蓄，且被告
    到處告訴他人小孩不是被告與原告所生，原告之精神痛楚，應由被告負擔賠償，
    爰依民法第一百八十四條、第一百九十五條之規定，請求被告就原告所受之損害
    負賠償之責，茲請求精神慰藉金：原告身受傷害，臉部會不主的抽蓄，痛苦異常
    ，日後還要作復健，所以請求精神慰藉金六十萬元。
參、證據：提出診斷證明書影本四件、醫療費用收據影本二件、醫療費用證明書三件
    、存證信函影本二件為證。
乙、被告方面：
壹、聲明：請求駁回原告之訴。
貳、陳述：
一、為了錢，原告要求被告簽發本票，且原告不讓被告看小孩，才會發生該次爭吵，
    且是原告先打被告，被告才打原告。
二、被告僅願負擔新莊新泰醫院的醫療費，其餘均不合理。
二、被告目前無工作，無資力賠償。
丙、本院依職權調閱台灣高等法院九十年度上易字第一一四０號刑事偵審卷。
    理      由
一、原告起訴主張被告與原告係夫妻關係，雙方感情素來不睦，時有爭吵，目前分居
    中，於八十九年十一月十日晚間九時三十分許，原告前往台北縣新莊市○○○路
    九九號百稼電子股份有限公司警衛室找被告時，兩人因金錢問題發生口角，原告
    即抓住被告衣領順手打其一巴掌，被告不甘示弱，竟基於普通傷害之故意，徒手
    往原告左臉摑打，原告因而站立不穩跌倒後頭部撞擊牆壁，使原告受有頭部外傷
    、左外耳裂傷一公分、臉部瘀傷六Ｘ九公分之普通傷害。原告所受之傷害，係因
    被告之傷害行為所引起，原告所受之精神痛楚，應由被告負擔賠償，爰依民法第
    一百八十四條、第一百九十五條之規定，請求被告就原告所受之損害負賠償之責
    ，精神慰藉金為六十萬元等語。被告則以為了錢，原告要求被告簽發本票，且原
    告不讓被告看小孩，才會發生該次爭吵，且是原告先打被告，被告才打原告，被
    告僅願負擔新莊新泰醫院的醫療費，其餘均不合理，被告目前無工作，尚無資力
    賠償，資為抗辯。
二、原告於八十九年十一月十日晚間九時三十分許，原告前往台北縣新莊市○○○路
    九九號百稼電子股份有限公司警衛室找被告時，兩人因金錢問題發生口角，原告
    即抓住被告衣領順手打其一巴掌，被告不甘示弱，竟基於普通傷害之故意，徒手
    往原告左臉摑打，原告因而站立不穩跌倒後頭部撞擊牆壁，使原告受有頭部外傷
    、左外耳裂傷一公分、臉部瘀傷六Ｘ九公分等傷害，業據提出診斷證明書影本四
    紙為憑，並為被告所不爭執，而被告因上開傷害行為，本院判處拘役五十日，經
    原告請求檢察官上訴，被告亦提起上訴，經台灣高等法院駁回上訴確定，亦經本
    院依職權調閱台灣高等法院九十年度上易字第一一四０號刑事卷查核屬實，自堪
    認原告之主張為真實。
三、按因故意或過失，不法侵害他人之權利者，負損害賠償責任，民法第一百八十四
    條第一項前段定有明文。查被告毆打原告，致原告受有傷害，二者間亦有相當因
    果關係，被告自應依上揭法條規定，負損害賠償責。又按不法侵害他人之身體或
    健康者，被害人雖非財產上之損害，亦得請求賠償相當之金額，民法第一百九十
    五條第一項前段定有明文。原告依上開規定，請求被告賠償損害，洵屬依法有據
    。爰審酌其請求如下：
    查被告毆打原告，致原告受有傷害，原告顏面因此會不自主抽蓄，尚需接受治療
    ，原告受有相當之精神上痛苦，則其請求精神慰撫金，依法尚無不合。又查，原
    告為誠泰商業銀行行員，晚間在ＫＴＶ擔任櫃檯工作，月薪四萬餘元；被告原為
    麵包師父，嗣改任清潔人員，目前無業等情，為兩造所不爭執。本院審酌兩造上
    開身分地位、經濟狀況、原告受傷程度，由原告先出手毆打但不再請求醫療費用
    等其他一切實際情狀，認原告請求六十萬元之慰撫金，尚屬過高，應酌減為十萬
    元，其在此範圍內之請求為適當，逾此部分之請求則無理由。
四、綜上所述，原告得請求被告賠償者，在十萬元範圍內，為有理由。爰就原告請求
    之上開數額部分，准予所請，逾此數額之請求，尚非有據，應予駁回。
五、結論：本件原告之訴為一部有理由、一部無理由，依民事訴訟法第七十九條但書
    ，判決如主文。
中      華      民      國    九十      年      七      月    二十四    日
                                臺灣板橋地法院民事第四庭
~B法      官  潘翠雪
右為正本，係照原本作成。
如對本判決上訴，須於判決送達後廿日內向本院提出上訴狀
中      華      民      國    九十      年      七      月    二十四    日
~B法院書記官  韓毓寧


司法院資訊處製作；財團法人民間司法改革基金會備份。
